【裁判字號】    99,交聲,3337
【裁判日期】    990930
【裁判案由】    聲明異議
【裁判全文】
臺灣臺中地方法院交通事件裁定        99年度交聲字第3337號
原處分機關   交通部公路總局臺中區監理所
異  議  人
即受處分人   甲○○
上列異議人即受處分人因違反道路交通管理處罰條例案件，對於
交通部公路總局臺中區監理所99年8月18日所為之處分（中監違
字第裁60-U00000000號裁決書）聲明異議，本院裁定如下：
    主  文
原處分關於裁處罰鍰新臺幣肆萬玖仟伍佰元，其中新臺幣參萬元
部分撤銷。
前項撤銷部分，甲○○不罰。
其餘異議駁回。
    理  由
一、原處分機關意旨略以：聲明異議人即受處分人甲○○（下稱
    受處分人）於民國98年6月25日13時20分許，駕駛車號QO-20
    62號自用小客車，在臺中縣龍井鄉○○路，因有「酒後駕車
    酒精濃度超過標準值（醫院抽血檢測為272.3mg/dl）相當呼
    氣為1.36mg/l」之違規，為內政部警政署臺中港務警察局西
    碼頭派出所以其有違反道路交通管理處罰條例第35條第1項
    第1款規定之行為，逕行製作中港警行字第U00000000號舉發
    通知單予以舉發，經原處分機關交通部公路總局臺中區監理
    所於99年8月18日依違反道路交通管理處罰條例第35條第1項
    第1款及道路交通管理事件統一裁罰基準及處理細則第43條
    、第44條及第67條之規定，以中監違字第裁60-U00000000號
    裁決書裁處受處分人新臺幣（下同）共4萬9仟5佰元，吊扣
    駕駛執照12個月 (已執行)，施以道安講習，逾期依裁決書
    處罰主文規定處分等語。
二、聲明異議意旨則以：依據行政罰法第26條規定，一行為同時
    觸犯刑事法律及違反行政法上義務規定者，依刑事法律處罰
    之。受處分人業經檢察官為緩起訴處分，並已繳納3萬元在
    案，而監理機關另裁處受處分人罰鍰4萬9仟5佰元，實無再
    一事二罰處行政罰之必要，請求撤銷原處分有關罰鍰4萬9仟
    5佰元，以維持公平正義原則；又受處分人已知悔改，請求
    法官體諒伊近20年因病無法工作、生活困難等情，爰此聲明
    異議等語。
三、經查：
  (一)按「汽車駕駛人，駕駛汽車經測試檢定有下列情形之一者
      ，處新臺幣一萬五千元以上六萬元以下罰鍰，並當場移置
      保管該汽車及吊扣其駕駛執照一年；因而肇事致人受傷者
      並吊扣其駕駛執照二年；致人重傷或死亡者，吊銷其駕駛
      執照，並不得再考領：一、酒精濃度超過規定標準」、「
      汽車駕駛人有下列情形之一者，不得駕車：二、飲用酒類
      或其他類似物後其吐氣所含酒精濃度超過每公升0.25毫克
      或血液中酒精濃度超過百分之0.05以上」，道路交通管理
      處罰條例第35條第1項第1款、道路交通安全規則第114條
      第2款分別定有明文。惟依95年2月5日正式施行之行政罰
      法第26條第1項規定：「一行為同時觸犯刑事法律及違反
      行政法上義務規定者，依刑事法律處罰之。但其行為應處
      以其他種類行政罰或得沒入之物而未經法院宣告沒收者，
      亦得裁處之」，此乃一行為同時造成刑罰法律與行政秩序
      罰規定發生競合適用之關係時，基於「一事不二罰」之法
      理，經由立法程序確立應以刑罰優先為原則，避免行為人
      承受過度且重複之處罰。此觀該條立法理由明確揭示：「
      一行為同時觸犯刑事法律及違反行政法上義務規定時，由
      於刑罰與行政罰同屬對不法行為之制裁，而刑罰之懲罰作
      用較強，故依刑事法律處罰，即足資警惕時，實無一事二
      罰再處行政罰之必要。且刑事法律處罰，由法院依法定程
      序為之，較符合正當法律程序，應予優先適用。但罰鍰以
      外之沒入或其他種類行政罰，因兼具維護公共秩序之作用
      ，為達行政目的，行政機關仍得併予裁處，故為第一項但
      書規定」，其理益明。是以前揭行政罰法中刑事法律處罰
      優先且不再處以行政秩序罰之目的，既係因為行為人已接
      受刑罰而足資警惕，且已發生懲罰之作用，即無使行為人
      陷於雙重處罰之不利益，則關於刑事法律處罰之範圍自應
      採取實質認定，凡刑事實體法或程序法中所規定客觀上剝
      奪行為人生命、自由、財產權利，主觀上亦因制裁之嚴厲
      性、痛苦性，其強度足以造成心理強制而間接達成矯正教
      化目的之處遇手段，皆應納入其中，而不以形式上符合刑
      法第32條至第34條所定主刑及從刑種類者為限，始與前揭
      法律規範之意旨相符（臺灣高等法院臺中分院95年度交抗
      字第580、591號、96年度交抗字第262、253號均採同旨，
      可資參照）。
  (二)另前項汽車駕駛人，經裁判確定處以罰金低於本條例第92
      條第3項所訂最低罰鍰基準規定者，應依本條例裁決繳納
      不足最低罰鍰之部分，道路交通管理處罰條例第35條第8
      項定有明文。故受處分人所支付之緩起訴處分金，若低於
      上開規定者，仍應裁決繳納不足最低罰鍰之部分，始為適
      法。又緩起訴處分金既屬前揭所稱之「實質刑事法律處罰
      」，其性質上類似刑事確定裁判所處以之罰金刑，雖有行
      政罰法第26條第1項規定之適用，然若行為人所支付之緩
      起訴處分金，未達道路交通管理處罰條例第92條第3項所
      訂最低罰鍰基準規定者（按依違反道路交通管理事件統一
      裁罰基準表之規定，駕駛人駕駛普通小型車違反道路交通
      管理處罰條例第35條第1項第1款之規定，駕駛人吐氣所含
      酒精濃度超過每公升0.55毫克以上，在限期內到案者，處
      罰鍰4萬9仟5佰元），依道路交通管理處罰條例第35條第8
      項規定，即須補繳不足最低額罰鍰之部分，始為適法。因
      此，法院僅得就行為人已依緩起訴處分為公益捐款部分予
      以撤銷，並為不罰之諭知（臺灣高等法院暨所屬法院97年
      法律座談會刑事類提案第39號法律問題研討結果參照）。
  (三)本件受處分人因酒後駕車，經測得呼氣酒精濃度超過標準
      值，為警舉發之事實，有內政部警政署臺中港務警察局舉
      發違反道路交通管理事件通知單、交通部公路總局臺中區
      監理所裁決書等在卷可稽，復為受處分人所不否認，是以
      本件違規事實明確，已堪認定。另本件受處分人上開酒後
      駕車除構成道路交通管理處罰條例第35條第1項第1款之交
      通違規事由外，亦已合於刑法第185條之3服用酒類不能安
      全駕駛動力交通工具而駕駛罪之構成要件，受處分人於臺
      灣臺中地方法院檢察署檢察官為緩起訴處分時，經該署檢
      察官命其向臺中縣政府支付3萬元確定在案，此有臺灣臺
      中地方法院檢察署檢察官執行緩起訴處分命令通知書、臺
      中縣政府98年9月28日府教體字第0980299443號函及台中
      縣政府收入繳款書影本各1份在卷可稽。揆諸前揭說明，
      本件受處分人所支付之緩起訴處分金3萬元，解釋上應屬
      道路交通管理處罰條例第35條第8項所規定之罰金，該3萬
      元尚未達道路交通管理處罰條例第92條第3項所訂最低罰
      鍰基準規定（按依違反道路交通管理事件統一裁罰基準表
      之規定，駕駛人駕駛普通小型車違反道路交通管理處罰條
      例第35條第1項第1款之規定，駕駛人吐氣所含酒精濃度超
      過每公升0.55毫克以上，在限期內到案者，處罰鍰4萬9仟
      5佰元），依該條例第35條第8項之規定，尚有須補繳不足
      最低罰鍰之差額1萬9仟5佰元（即最低罰鍰4萬9仟5佰元減
      受處分人支付之緩起訴處分金3萬元），是關於酒後駕車4
      萬9仟5佰元罰鍰部分，受處分人就其已支付緩起訴處分金
      3萬元部分所為異議，為有理由，應由本院將原處分關於
      該部分撤銷，另為不罰之諭知；但其就差額1萬9仟5佰元
      部分之異議，則無理由，應予駁回。
四、據上論斷，應依道路交通管理處罰條例第87條第2項，道路
    交通案件處理辦法第19條、第20條，裁定如主文。
中    華    民    國    99    年    9     月    30    日
                  交通法庭  法  官  黃建都
以上正本證明與原本無異。
如不服本裁定應於送達後5日內向本院提出抗告狀(應附繕本)並
敘述抗告之理由。
                                書記官  賴玉真
中    華    民    國    99    年    9     月    30    日

司法院資訊處製作；財團法人民間司法改革基金會備份。
